【裁判字號】    92,訴,1368
【裁判日期】    920929
【裁判案由】    違反稅捐稽徵法等
【裁判全文】
臺灣臺中地方法院刑事判決                        九十二年度訴字第一三六八號
    公  訴  人  臺灣臺中地方法院檢察署檢察官
    被      告  甲○○
                丙○○
右列被告因違反稅捐稽徵法等案件，經檢察官提起公訴（九十一年度偵緝字第六五二
號、九十二年度偵字第六九八一號），本院判決如左：
    主  文
甲○○公司負責人為納稅義務人以不正當方法逃漏稅捐，處有期徒刑貳月，如易科罰
金，以佰元折算壹日；又共同行使從事業務之人，明知為不實之事項，而登載於其
業務上作成之文書，足以生損害於公眾，處有期徒刑月，如易科罰金，以佰元折
算壹日。應執行有期徒刑肆月，如易科罰金，以佰元折算壹日。
丙○○幫助逃漏納稅義務人以不正當方法逃漏稅捐，處有期徒刑月，如易科罰金，
以佰元折算壹日，緩刑貳年。
    事  實
一、甲○○前於民國（下同）九十一年間因業務過失致死案件，經本院判處有期徒刑
    四月確定，於九十一年十一月十五日易科罰金執行完畢（本件未構成累犯），其
    係設於臺中縣豐原市○○里○○街九五號大豐造景有限公司（下稱大豐公司）之
    董事長，為公司負責人，丙○○則係大豐公司之會計，均為從事業務之人，其二
    人明知大豐公司於八十八年間，與設於臺北市大安區○○○路○段一四五號一樓
    之鈺奇工程有限公司（下稱鈺奇公司，登記負責人係薛茂昌，另案由臺灣臺北地
    方法院檢察署偵查中）間，實際並無生意往來，而以不詳代價向不詳姓名之人購
    買之鈺奇公司開立之合計銷售金額含稅為新臺幣（下同）一千一百一十九萬一千
    四百二十九元之附表發票八紙，係屬內容不實之業務上登載不實文書，竟共同基
    於行使業務上登載不實文書之犯意聯絡，丙○○並基於幫助大豐公司逃漏稅捐之
    犯意，於八十九年一月初，經甲○○指示丙○○，而將附表之內容不實之八紙發
    票作為大豐公司之進項憑証，交予不知情之臺麟會計師事務所乙○○將該八紙發
    票之資料，填入其二人於業務上所掌管之大豐公司八十八年十一月至十二月份「
    臺中縣營業人銷售額與稅額申報書」，再於八十九年一月十五日檢附上開不實之
    統一發票及申報書等業務文書，向臺中縣稅捐稽徵處申報扣抵大豐公司之銷項稅
    額而行使之，使上開稅捐機關陷於錯誤同意扣抵銷項稅額，經以上開發票總計得
    扣抵進項稅額為五十五萬九千五百七十一元，再扣除累積留抵稅額四十二萬五千
    九百五十七元後，計以上開不正當方法扣抵而逃漏大豐公司營業稅共計十三萬三
    千六百一十四元，足以生損害於稅捐機關對賦稅徵收之正確性。嗣因臺北市稅捐
    稽徵處於九十年二月間查獲鈺奇公司係虛設公司，經通報臺中縣稅捐稽徵處後，
    始查知上情。
二、案經臺中縣稅捐稽徵處移送臺灣臺中地方法院檢察署檢察官偵查起訴。
    理  由
一、訊據被告甲○○、丙○○對分係大豐公司負責人、會計，及大豐公司與鈺奇公司
    間實際並無生意往來等情均自承在卷，被告甲○○並對附表發票八紙均係無交易
    事實之內容不實之發票等情亦坦認在卷，被告丙○○並對有將附表之八紙發票交
    給會計師提出申報扣抵稅額之事亦不否認，惟被告甲○○、丙○○均矢口否認有
    右揭犯行，被告甲○○辯稱：申報營業稅是丙○○辦的，我都不知情云云，被告
    丙○○則辯稱：我不知道這是未有交易之假發票云云。惟查：
（一）本件由鈺奇公司為名義人開立之附表發票八紙，均係無實際交易之內容不實之
      會計憑證即業務上登載不實之文書，大豐公司確有於八十九年一月十五日向上
      開發票資料列入其業務上之文書即八十八年十一月至十二月份營業人銷售額與
      稅額申報書內，據以向稅捐機關吏行使，而以抵扣銷項稅額之不正當方法，逃
      漏營業稅共十三萬三千六百十四元等情，業據被告甲○○於本院及被告丙○○
      於偵查均坦承大豐公司與鈺奇公司沒有生意往來等情不諱（偵緝卷第十二、二
      二頁、本院卷第二二頁、偵緝卷第二四頁），復據被告丙○○坦承有持附表八
      張發票交予會計師等語在卷（偵緝卷第二四頁），與證人即承辦大豐公司會計
      業務之乙○○亦證稱：大豐公司申報八十八年十一月至十二月營業稅資料，應
      該是丙○○拿來的。我不知道鈺奇公司開的發票是未交易之發票等語（本院卷
      第五六頁）相符，並有財政部臺灣省中區國稅局九十二年六月十七日中區國稅
      四字第０九二００三八六三四號函附之本件漏稅額之計算明細表及計算結果漏
      稅額為十三萬三千六百十四元、及附表之統一發票影本八紙、大豐公司八十八
      年十一月至十二月之臺中縣營業人銷售額與稅額申報書影本（本院卷第二八至
      三七頁）、臺中縣稅捐稽徵處九十一年三月十三日處分書、營業稅進銷交易發
      票明細八紙在卷可佐，再參以附表內容不實之統一發票之開立名義人鈺奇公司
      ，係利用不知情之他人登記為公司股東，於八十八年八月九日設立，於八十九
      年五月一日擅自歇業，他遷不明，為虛設行號等情，業據證人即鈺奇公司名義
      負責人范佳玲證述：我沒有做過公司負責人，亦不認識薛茂昌（即鈺奇公司股
      東）等語在卷，並有臺北市稅捐稽徵處九十年二月二十日北市稽核丙字第九０
      九０三０二九００號刑事案件移送書所附之鈺奇公司涉案事實相關資料分析表
      、鈺奇公司登記資料附卷可佐（偵卷第二十、七三頁），鈺奇公司既為虛設行
      號，自無可能有承攬他人工程或其他進貨銷貨之行為。是大豐公司確有以虛設
      之鈺奇公司所開立之附表不實內容之發票八紙作為進項憑證，並委由不知情之
      乙○○將上開發票資料登載列入業務上文書即八十八年十一月、十二月銷售額
      與稅額申報書，持向臺中縣稅捐稽徵處申報扣抵銷項稅額，計大豐公司逃漏營
      業稅款為十三萬三千六百一十四元之事實。大豐公司既有以不正當方法持未有
      交易內容之發票申報扣抵銷項稅額而逃漏營業稅，被告甲○○係大豐公司董事
      長，即公司負責人，亦有臺中縣政府營利事業統一發證設立變更登記申請書、
      大豐公司變更登記事項卡在卷可佐（偵卷第四六、四七、五五頁），是被告甲○○為公司法規定之公司負責人，自應負稅捐稽徵法第四十七條第一款代罰同
      法第四十一條之刑責。
（二）又查，被告二人分係大豐公司之負責人及會計，均明知上開發票係內容不實之
      交易憑證，仍由被告甲○○指示被告丙○○將附表發票交予不知情之乙○○供
      作大豐公司之進項憑證，使不知情之乙○○將上開不實資料登載於業務上製作
      之大豐公司八十八年十一月至十二月分銷售額與稅額申報書，而扣抵大豐公司
      銷項稅額等情，亦據被告甲○○於本院及被告丙○○於偵查均坦承大豐公司與
      鈺奇公司沒有生意往來等情不諱（偵緝卷第十二、二二頁、本院卷第二二頁、
      偵緝卷第二四頁），及被告丙○○多次陳明：是甲○○叫我拿去報的。我發票
      拿到後都會拿給甲○○。該八紙發票是八十八年底之前用掛號寄來，我去郵局
      領的，我領後有向甲○○問，他說照發票報就好了，我再拿去會計師那裡。我
      印象中大豐公司與鈺奇公司沒有交易，收到這八張發票，我覺得奇怪等語（偵
      緝卷第二四、四五頁、本院卷第二三、二四頁、七四頁），再參以被告甲○○
      係大豐公司之負責人，且為實際經手大豐公司業務之人，並擁有大豐公司總出
      資額六百萬元中之近一半股份二百八十萬元，為大豐公司最大股東，有大豐公
      司變更登記事項卡在卷可佐，衡情被告甲○○對每月申報銷售額與稅額之情形
      ，自無可能毫無所悉，是被告丙○○所述應堪採信，被告丙○○、甲○○既均
      知附表之發票均係無實際交易之發票，仍由被告甲○○指示被告丙○○將附表
      發票交予不知情之乙○○製作業務上之文書即八十八年十一月至十二月銷售額
      與稅額申報書，再持上開內容不實之附表發票及八十八年十一月至十二月銷售
      額與稅額申請書向稅捐機關申報扣抵銷項稅額，二人均具行使業務上登載不實
      文書犯行，被告丙○○並具幫助大豐公司逃漏稅之故意，且足生損害於稅捐機
      關賦稅徵收之正確性，均堪認定。
（三）被告甲○○雖辯稱：不知大豐公司有以該八紙發票申報稅捐；又當初會計事務
      所的乙○○有告訴丙○○說這樣做是違法的云云，惟與被告丙○○上開供述不
      符，已如前述，且與證人乙○○證稱：丙○○應該沒有向我提到沒有交易的發
      票可否使用的問題等語不符，被告甲○○所辯，顯係臨訟卸責之詞，非可採信
      。再被告丙○○於偵訊辯稱：不知這樣是違法云云，查持虛開發票為進項憑證
      ，足以扣抵銷項稅額，使大豐公司毋須或減付營業稅之支出，為一般人所知之
      違法行為，且被告丙○○從事會計之專業人員，自難對該行為係屬行使業務登
      載不實文書及幫助逃漏稅之事諉為不知，所辯自非可採；其於本院再辯稱：不
      知是未經交易的發票云云，查被告丙○○於偵訊已供稱：該八紙發票實際上沒
      有交易，沒有交易還提出申報，是甲○○叫我拿去報的等語，並供稱：大豐公
      司在我經手過程，並沒付過這麼多錢（指發票面額）給鈺奇公司等語（偵緝卷
      第二四、四五頁），復據被告甲○○於偵訊供稱：丙○○應該知道鈺奇公司之
      發票非真正交易的發票，帳都是丙○○在管的等語（偵緝卷第四四頁），是被
      告丙○○於本院翻異前詞，顯非可採。事證明確，被告二人右揭犯行均堪認定
      。
二、按稅捐稽徵法第四十七條第一款規定，公司法規定之公司負責人應受處罰，係自
    同法第四十一條轉嫁而來，非因身份成立之罪，此一處罰主體專指公司法規定之
    公司負責人而言，倘非公司之負責人，即非轉嫁之對象，縱有參與逃漏稅捐之行
    為，仍應適用特別規定而成立同法第四十三條第一項之幫助逃漏稅捐罪，不能論
    以同法第四十一條逃漏稅捐罪之共同正犯，合先敘明。又按「統一發票」及「營
    業人銷售額與稅額申報書」均係從事業務之人業務上作成之文書，統一發票雖係
    會計憑證，亦無礙其本質係業務上作成之文書，是被告二人均係從事業務之人，
    明知大豐公司與鈺奇公司並無交易，附表之發票八紙係鈺奇公司之不詳姓名之人
    所作成之內容不實之業務文書，仍交予不知情之乙○○將附表發票資料列入並製
    作內容不實之業務文書即營業人銷售額與稅額申報書，再持上開內容不實之統一
    發票及營業人銷售額與稅額申報書向稅捐稽徵處申報扣抵大豐公司銷項稅額而行
    使之，應成立刑法第二百十六條、第二百十五條之行使業務上登載不實文書罪；
    又被告丙○○以行使偽造之刑法第二百十五條之文書為不正當方法，幫助納稅義
    務人大豐公司逃漏營業稅，核其所為，另係成立稅捐稽徵法第四十三條第一項之
    幫助納稅義務人以不正當方法逃漏稅捐罪；再被告甲○○係大豐公司之公司負責
    人，卻以前開不正當之方法逃漏大豐公司稅捐，核其所為，係犯稅捐稽徵法第四
    十七條第一款、第四十一條之公司負責人為納稅義務人以不正當方法逃漏稅捐罪
    。被告二人就行使業務登載不實文書犯行部分，有犯意聯絡及行為分擔，均為共
    同正犯。再被告二人委由不知情之乙○○製作業務不實文書營業人銷售額與稅額
    申報書，再持向臺中縣稅捐稽徵處申報而行使內容不實之統一發票及營業人銷售
    額與稅額申報書，為間接正犯。又被告二人偽造業務上登載不實文書之低度行為
    ，應為其二人行使之高度行為所吸收，均不另論罪。又查，稅捐稽徵法第四十七
    條第一款之規定，係將為納稅義務人之公司責任，基於刑事政策之考慮，於其應
    處徒刑之範圍內，轉嫁於公司負責人，於此情形而受罰之公司負責人，係屬「代
    罰」性質，公司以不正當方法逃漏稅捐，縱由該公司負責人負擔刑事責任，終究
    非屬於公司負責人本身之犯罪行為，自與公司負責人之其他犯罪行為有間，而無
    方法結果之牽連關係可言，故就被告甲○○所犯刑法第二百十六條、第二百十五
    條之行使業務登載不實文書，與稅捐稽徵法第四十七條第一款、第四十一條處罰
    之逃漏稅捐罪間，應認犯意各別，行為互殊，應予分論併罰（最高法院九十一年
    度台上字第二０九三號判決可資參照）。另被告丙○○所犯刑法第二百十六條、
    第二百十五條之行使業務登載不實文書與稅捐稽徵法第四十三條第一項之幫助逃
    漏稅捐罪間，有方法結果之牽連關係，從一重論以稅捐稽徵法第四十三條第一項
    之幫助逃漏稅捐罪處斷。爰審酌被告甲○○有業務過失致死前科，被告丙○○未
    有犯罪前科，其二人為減少大豐公司之營業稅支出，而行使未有交易之發票為進
    項憑證，並據之製作申報書向稅捐機關申報抵扣銷項稅額，致大豐公司實際逃漏
    營業稅達十三萬三千六百一十四元，暨其二人犯罪之動機、方法、目的，暨犯後
    態度等一切情狀，各量處如主文所示之刑，並依修正後刑法第四十一條第一項前
    段均諭知易科罰金之折算標準。又被告丙○○未曾受有期徒刑以上刑之宣告，有
    臺灣臺中地方法院檢察署刑案資料查註紀錄表及臺灣高等法院被告全國前案紀錄
    表在卷可按，被告丙○○犯後深具悔意，其經此教訓，當知警惕而無再犯之虞，
    本院綜核各情，所宣告之刑，認以暫不執行為適當，併予宣告緩刑二年，以啟自
    新。
三、又按行為後法律有變更者，適用裁判時之法律。但裁判前之法律有利於行為人者
    ，適用最有利於行為人之法律，刑法第二條第一項定有明文；查刑法業經修正，
    並經總統於九十年一月十日公布施行，於同年月十二日生效，被告甲○○所犯稅
    捐稽徵法第四十七條第一款、第四十一條之犯行，依修正前刑法第四十一條之規
    定：「犯最重本刑為三年以下有期徒刑以下之刑之罪，而受六月以下有期徒刑或
    拘役之宣告，因身體、教育、職業、家庭之關係或其他正當事由，執行顯有困難
    者，得以一元以上三元以下折算一日，易科罰金。」而依修正後刑法第四十一條
    第一項前段規定：「犯最重本刑為五年以下有期徒刑以下之刑之罪，而受六個月
    以下有期徒刑或拘役之宣告，因身體、教育、職業、家庭之關係或其他正當事由
    ，執行顯有困難者，得以一元以上三元以下折算一日，易科罰金。」是被告甲○○本件違反稅捐稽徵法第四十七條第一款、第四十一條之犯行，係犯最重本刑為
    五年以下有期徒刑之罪，經本院為六月以下有期徒刑、拘役之宣告，比較新舊法
    之適用結果，以新法之適用結果較舊法有利於行為人，依刑法第二條第一項之規
    定，就被告本件宣告刑，依修正後刑法第四十一條第一項前段之規定，並諭知易
    科罰金之折算標準，附此敘明。
據上論斷，應依刑事訴訟法第二百九十九條第一項前段、稅捐稽徵法第四十七條第一
款、第四十一條、第四十三條第一項、刑法第二條第一項前段、第十一條前段、第二
十八條、第二百十六條、第二百十五條、第五十一條第五款、第五十五條、修正後刑
法第四十一條第一項前段、刑法第七十四條第一款，罰金罰鍰提高標準條例第一條前
段、第二條，判決如主文。
中      華      民      國    九十二    年      九      月    二十九    日
                                        臺灣臺中地方法院刑事第十二庭
                                            法  官    黃  家  慧
右正本證明與原本無異。
如不服本判決，應於判決送達後十日內向本院提出上訴狀，上訴於臺灣高等法院臺中
分院( 須附繕本 )。
                                           書記官
中      華      民      國    九十二    年      九      月    二十九    日
附論罪科刑法條
稅捐稽徵法第四十七條第一款：
本法關於納稅義務人、扣繳義務人及代徵人應處徒刑之規定，於左列之人適用之：
一、公司法規定之公司負責人。
稅捐稽徵法第四十一條：納稅義務人以詐術或其他不正當方法逃漏稅捐者，處五年以
下有期徒刑、拘役或科或併科新臺幣六萬元以下罰金。
附表
編號   發票日期    發票金額含稅
一     88.11.0     000000
0     00.11.00    000000
0     00.12.00    000000
0     00.12.00   0000000
0     00.12.00   0000000
0     00.12.00   0000000
0     00.12.00    000000
0     00.12.00   0000000


司法院資訊處製作；財團法人民間司法改革基金會備份。
